【裁判字號】    97,訴,749
【裁判日期】    971230
【裁判案由】    偽造文書等
【裁判全文】
臺灣臺北地方法院刑事判決               97年度訴字第749號
公  訴  人  臺灣臺北地方法院檢察署檢察官
被      告  乙○○原名王文昌.
選任辯護人  顏朝彬律師
被      告  高紳維
選任辯護人  林聖雄律師
上列被告等因偽造文書等案件，經檢察官提起公訴（97年度偵字
第1369號）及追加起訴（97年度偵續字第367號），本院判決如
下：
    主  文
乙○○、高紳維共同犯如附表一所示各罪，各處之宣告刑、減刑
，均詳如附表一所示；乙○○應執行有期徒刑壹年拾月，高紳維
應執行有期徒刑壹年；如附表二編號5、9、12、13所示偽造之「
賀建森」署名共計肆枚均沒收。
    事  實
一、高紳維曾任職乙○○所經營的公司，二人因而相識多年。嗣
    乙○○公司經營不善，急需資金週轉，當時高紳維在岱昇科
    技股份有限公司（址設臺北市○○區○○路258巷56號7樓，
    現已合併為國眾電腦股份有限公司，下稱岱昇科技公司）擔
    任營業人員，為圖詐取該公司的電腦設備以變售求現，二人
    竟共同基於行使偽造私文書、行使業務登載不實文書及意圖
    為自己不法所有之犯意聯絡，自民國95年7月起至同年9月止
    ，多次偽以華夏技術學院名義向岱昇科技公司訂購電腦設備
    ，高紳維則配合在各該次採購其業務上所應製作的訂購單或
    報價單上，不實登載該次採購的產品型號、數量及金額，將
    該訂購單或報價單交給乙○○，由乙○○前往華夏技術學院
    盜用該校總務處事務組的印章蓋用印文在其上，或並由乙○
    ○在其上偽簽該校總務處事務組組長「賀建森」的署名，表
    明該校欲採購該批電腦設備之意，再將該採購的訂購單或報
    價單交給高紳維，由高紳維據以將此虛偽不實的採購內容登
    載在其業務上所應製作的受訂通知單及請購單上，連同該訂
    購單或報價單一併持向岱昇科技公司表示華夏技術學院欲購
    買各該電腦設備以行使之，足以生損害於名義人華夏技術學
    院及岱昇科技公司經營管理之正確性，岱昇科技公司承辦主
    管因此陷於錯誤，認為確有該筆採購案而同意出售，乙○○
    與高紳維再自行到通路商聯強國際股份有限公司、群環科技
    股份有限公司取貨而詐得該筆電腦設備，乙○○更在附表二
    編號5所示的送貨單上偽簽「賀建森」的署名，表示業已收
    受該筆設備之意，再由高紳維交回岱昇科技公司存查以行使
    之，足以生損害於名義人賀建森及岱昇科技公司對於經營管
    理之正確性（各該筆採購的時間、商品型號、數量、價額、
    取貨日期及因此盜用印章蓋用印文、偽造的署名，均詳如附
    表二所示）。嗣因岱昇科技公司遲未取得貨款，向華夏技術
    學院催討，華夏技術學院表示並無該等採購案，岱昇科技公
    司方知受騙，並循線查悉上情。
二、案經被害人岱昇科技公司告訴及臺北市政府警察局內湖分局
    報告臺灣臺北地方法院檢察署檢察官偵查後起訴及追加起訴
    。
    理  由
一、本院認定事實所引用之下列卷內卷證資料（包含人證與文書
    證據、物證等證據），並無證據證明係公務員違背法定程序
    所取得，且被告及辯護人於審判期日對本院提示之該卷證，
    就證據能力均未表示爭執，又卷內之文書證據，亦無刑事訴
    訟法第159條之4之顯有不可信之情況與不得作為證據之情形
    ，是依刑事訴訟法第159條至159條之5之規定，均有證據能
    力，合先說明。
二、訊據被告乙○○就前揭與被告高紳維的相識關係，而利用被
    告高紳維在岱昇科技公司擔任營業人員的機會，以前揭方式
    詐取該公司的電腦設備後轉售變現的事實，迭於警詢及偵、
    審中坦承不諱，而附表二所示各該採購案，確係假冒華夏技
    術學院的名義，該校承辦採購事務的總務處事務組組長賀建
    森並未在各該文書上蓋用該組印章及簽名等情，則據證人賀
    建森於本院審理時證述明確在卷（本院97年11月4日審判筆
    錄），並有華夏技術學院96年1月16日華夏總字第096000006
    1號函及附表二所示各該採購案的訂購單、報價單、受訂通
    知單、請購單及送貨單等件（見96年度他字第6313號卷第4
    至32頁）附卷可稽，綜上足徵被告乙○○之任意性自白確與
    事實相符，是被告乙○○前揭犯罪事實，可堪認定。
三、訊據被告高紳維則矢口否認前揭與被告乙○○共犯之情，辯
    稱：伊前與被告乙○○共事過，信任被告乙○○所介紹的各
    該筆採購業務才辦理，並不知其中有詐，伊也是被騙云云。
    而被告乙○○於本院審理時，亦附和被告高紳維前揭所述，
    陳稱：被告高紳維並不知情，伊並沒有跟被告高紳維說前揭
    假冒華夏技術學院名義詐騙電腦設備以變賣求現之事云云。
    然查：
    (一)附表二編號1、3所示的採購案，是由訂購機關委由中央信
      託局股份有限公司購料處採購，是以一般採購程序而言，
      除了訂購機關在其上簽章確認外，亦有中央信託局購料處
      交貨二科的印文蓋用其上，以確認此筆委託採購案，此情
      業據證人即被告高紳維當時之業務主管賈壽庭於本院審理
      時證稱：（中信局的訂購單是否一定要經過中信局蓋章，
      你們岱昇公司才可以出貨？）就是要有中信局的確認章才
      可以出貨等語明確（見本院97年11月4日審判筆錄第31頁
      ）。參以被告高紳維於偵查中供承：在本件之前的95年5
      月份，及之後的95年9月份，都有處理過華夏技術學院委
      託中信局購料處的採購案等語（見96年度他字第6313號卷
      第46、47頁），並有其所承辦95年9月27日該次採購案的
      共同供應契約訂購單（見同上他字卷第40、41頁）在卷可
      憑，而該訂購單上確有中央信託局購料處交貨二科的印文
      蓋用其上。然依卷附附表二編號1、3所示採購案的訂購單
      ，其上並無任何蓋用中央信託局的印文以確認本件交易的
      真正，被告高紳維就其承辦業務上此明顯而重要的交易事
      項竟未為任何質疑，反而依被告乙○○所請辦理後續的採
      購、出貨手續，實足啟人疑竇。
    (二)附表二所示的13筆採購案，是自95年7月起至同年9月止密
      接的進行，雖各筆交易金額並非大宗，然合計總額則高達
      新臺幣（下同）547萬3,085元。則就此密集、合計總額頗
      鉅的採購，以一般真正的交易流程而言，被告高紳維應當
      會與華夏技術學院承辦採購的業務人員有所接觸才是，然
      依被告高紳維於本院審理時所述，附表二所示的採購案其
      從未與華夏技術學院的承辦人員賀建森接洽，都是依照被
      告乙○○的指示辦理（見本院97年11月4日審判筆錄第6至
      7頁），此顯不合情理。又附表二所示的採購案經岱昇科
      技公司同意出售後，都是由被告二人自行到通路商取貨，
      此情則據被告二人於本院審理時（本院97年11月4日審判
      筆錄）供述在卷，並有各該送貨單附卷可稽。雖被告高紳
      維就此辯稱：被告乙○○說客戶趕著要這些貨，所以才陪
      同被告乙○○自行到通路商取貨云云，然若其確信是被告
      乙○○介紹的交易，真不知其中有詐，則被告乙○○並非
      華夏技術學院的承辦人員，其讓被告乙○○代華夏技術學
      院人員取貨，被告高紳維至少應令被告乙○○在送貨單上
      簽收，抑或令被告乙○○提出相關華夏技術學院授權的證
      明，甚至要被告乙○○送到華夏技術學院後補提相關的簽
      收資料，確保貨物確實有交付給採購單位，以明責任，否
      則若未能證明有貨物的交付，岱昇科技公司其後如何請領
      貨款，此為至明之道理。然依被告高紳維就此於本院審理
      時所述：伊有簽供應商的出貨單，乙○○也有用伊的名字
      簽，點完貨之後他就順手簽了，（96年他字第6313號卷第
      17頁背面送貨單上面賀建森的簽名）是乙○○簽的，點完
      貨後他就直接簽了等語（見本院97年11月4日審判筆錄第
      11頁）；被告高紳維竟毫不在乎貨物是否有確實送達採購
      機關，就任令被告乙○○簽自己的姓名，甚至偽簽賀建森
      的署名後，就直接將該送貨單帶回岱昇科技公司存查，顯
      有悖於常情。
    (三)綜上各情，被告高紳維就附表二所示採購案，以其承辦業
      務上應注意的事項，既有如前述明顯而重大不合情理之處
      ，被告高紳維竟未為任何懷疑，悉依被告乙○○所請辦理
      。參以被告高紳維於本院審理時所自承：（乙○○跟你說
      他當時在何公司工作或沒有工作？）他說他沒有在那邊工
      作，伊沒有特別去問，他只有說他已經不在資訊業了等語
      （見本院97年11月4日審判筆錄第6頁）。則以被告乙○○
      當時已經未從事相關行業，卻能突然向被告高紳維在短短
      不到兩個月的期間內，提出附表二所示密接的採購案，以
      一般人的經驗觀之，怎能毫無所疑。此外，岱昇科技公司
      發覺本件受騙後，是由被告高紳維的父親賠償350萬元，
      此情業據證人即岱昇科技公司的管理部副總經理甲○○於
      本院審理時證述屬實（見本院97年11月26日審判筆錄）。
      參以被告乙○○就此於本院審理時所述：當初一直有跟岱
      昇公司說要還款的條件及期限，希望岱昇公司不要提告，
      也一直跟他父親保持聯絡，岱昇公司給伊的期限到了，但
      伊錢湊不出來，他父親才把定存的錢解約借錢給伊，第一
      筆借一百五十萬元，第二筆借款情形也一樣，也是期限到
      了他借二百萬元給伊等語（見本院97年11月4日審判筆錄
      第20頁）。若被告高紳維真不知情，是遭被告乙○○所騙
      ，其後竟又遭岱昇科技公司求償鉅額貨款，被告高紳維對
      被告乙○○所為理當氣憤難平，則其父親斷無將自己在銀
      行的定期存款解約，自甘受損，而將此鉅額款項借給詐騙
      自己兒子、甚至當時已無力償債之被告乙○○的可能，以
      此適足以佐證被告高紳維是知情而共同參與，所以才會為
      前述重大悖離交易常規的行為，而在東窗事發後，才設法
      籌錢償還以期減輕自己的責任，灼然甚明。從而被告高紳
      維前揭否認犯罪之辯解，無非是卸責之詞，難以憑採，被
      告乙○○於本院審理中陳稱被告高紳維並不知情云云，核
      屬迴護之詞，自難據以為被告高紳維有利之認定，是被告
      高紳維與被告乙○○前揭共犯的犯罪事實已經證明，應依
      法論科。
四、被告高紳維當時擔任岱昇科技公司營業人員，就本件採購相
    關所製作的訂購單、報價單、受訂通知單及請購單等，自屬
    其業務上所應製作的文書，被告高紳維有據實登載之義務，
    惟竟為了詐取公司的電腦設備對外變賣求現，而偽以華夏技
    術學院名義向岱昇公司採購，被告高紳維明知此情就相關業
    務文書而為不實填載，自足以生損害於名義人華夏技術學院
    、賀建森及岱昇科技公司經營管理之正確性，更有不法所有
    之意圖。是核被告二人上開所為，均係犯刑法第216條、第
    210 條之行使偽造私文書罪、第216條、第215條之行使業務
    登載不實文書罪及第339條第1項之詐欺取財罪；被告二人就
    上開犯行，有犯意聯絡及行為分擔，為共同正犯，被告乙○
    ○雖非該業務之人，惟既與業務之人即被告高紳維共犯本件
    ，是依刑法第31條第1項之規定，仍得以共犯論。本件盜用
    印章蓋用印文、偽造署名之行為，為偽造私文書之階段行為
    ，偽造私文書及業務登載不實文書之行為，為其後行使之高
    度行為所吸收，均不另論罪。就附表二編號1至2、編號3至6
    所示的採購案，各該文書製作的時間密接，且係基於一個行
    為決意所為，侵害之法益同一，各行為之獨立性極為薄弱，
    依一般社會健全觀念，在時間差距上，難以強行分開，應視
    為數個舉動之接續施行，合為包括之一行為予以評價，屬接
    續犯。本件被告係以偽以華夏技術學院名義向岱昇科技公司
    詐騙電腦設備變賣，則為達成此目的之各階段行為，難以強
    行分割，將之評價為單一行為，較合乎於社會通念，是被告
    就各該次的採購案所犯刑法第216條、第210條之行使偽造私
    文書罪、第216條、第215條之行使業務登載不實文書罪及第
    339 條第1項之詐欺取財罪，核屬一行為觸犯數罪名之想像
    競合犯，應從一重之行使偽造私文書罪處斷。就被告乙○○
    前揭行使業務登載不實文書部分，檢察官起訴書所犯法條欄
    就此部分雖未敘及，然此部分既與已起訴部分有想像競合犯
    之裁判上一罪關係，且業於犯罪事實中載明，而讓被告乙○
    ○有辦論之機會，本院自應一併審究。又本件行為時間，均
    在95 年7月1日刑法修正後，是被告前揭所犯並無修正前連
    續犯及牽連犯等規定之適用，追加起訴書此部分之認定容有
    誤會。爰審酌本件被告二人參與的程度、詐得財物價額、被
    告乙○○自始坦承犯罪、被告高紳維則飾詞否認的犯罪後態
    度，以及本件變賣財物所得是由被告乙○○使用，被告高紳
    維的父親業已賠償岱昇科技公司350萬元的損害等一切情狀
    ，就被告二人所犯分別量處如附表一主文欄所示之刑。又
    本件犯罪時間均在96年4月24日以前，被告所犯之罪合於中
    華民國96年罪犯減刑條例第2條第1項第3款、第3條第1項第
    15 款之規定，應予減其宣告刑2分之1，並定其應執行之刑
    。至於送貨單及定購單上偽造「賀建森」之署名，不問屬於
    被告與否，均應依刑法第219條宣告沒收。
五、不另為無罪諭知部分：公訴意旨認為就附表二編號9至13所
    示報價單上，是以偽造華夏技術學院事務組戳章後蓋用印文
    ；就附表二編號2、4至13所示各該筆交易報價單上，是以電
    腦掃瞄之方式偽造岱昇科技公司業務部印文在其上；而認被
    告此部分另涉有刑法第217條之偽造印章印文罪嫌。經查，
    就附表二所示各筆交易上華夏技術學院事務組的戳章，被告
    乙○○則一再否認有偽刻該印章蓋用之事，辯稱是自行到華
    夏技術學院盜用等語。而依證人賀建森於本院審理時所述：
    （你們事務組的這種專用戳章有幾個？）伊這邊只有一個，
    組員那邊伊不知道有沒有，（乙○○有沒有到過你們事務組
    ？）有，（乙○○到事務組的時候，他有沒有機會接觸到你
    們事務組的戳章？）伊在的時候不會，伊不在的時候有可能
    ，因為伊的戳章都放在桌上等語（見本院97年11月4日審判
    筆錄第24、25頁）。是以證人賀建森所述，被告乙○○確實
    有到華夏技術學院，趁相關承辦人員不在場時盜用該印章之
    可能，而該事務組尚有其他承辦人員，又非只有證人賀建森
    所使用的單一戳章，則被告乙○○所盜用的印章，極有可能
    是其他承辦人員的戳章，所以證人賀建森才會在偵查中陳稱
    有部分印文與其所使用的戳章不符。況且，被告乙○○早已
    決意假冒華夏技術學院名義詐騙，若其真有為此偽造該校印
    章，大可直接蓋用，何需大費周章一部分到學校盜用真正的
    印章，另一部分卻又以偽刻印章為之。故此部分是否真有公
    訴人所指偽造該事務組戳章後蓋用印文的行為，仍有可疑之
    處，此部分事實自應從有利於被告之認定，認為附表二所示
    各筆交易都是盜用該校戳章。至於被告乙○○製作各該筆交
    易的報價單，依其於本院審理時所述，本即為其業務上所應
    製作，所以會將公司蓋好業務章的報價單先掃瞄到電腦內，
    之後再列印製作等語。此情亦據證人賈壽庭於本院審理時證
    稱：（有沒有業務會將公司戳章掃瞄成電子檔直接列印使用
    ？）有業務會這樣使用等語（見本院97年11月4日審判筆錄
    第30頁）。可見岱昇科技公司就業務人員使用業務戳章的行
    為，早已經概括授權，則被告高紳維將此戳章以電腦掃瞄方
    式儲存，之後再列印使用，實與偽造之行為有別。綜上，公
    訴人此部分所指偽造印章印文的行為尚屬不能證明，然依公
    訴意旨所載，則認此部分與前揭論罪間有裁判上一罪關係，
    爰不另為無罪諭知。
據上論斷，應依刑事訴訟法299條第1項前段，刑法第28條、第31
條第1項、第216條、第210條、第215條、第339條第1項、第55條
、第51條第5款、第219條，刑法刑法施行法第1條之1，中華民國
九十六年罪犯減刑條例第2條第1項第3款、第7條，判決如主文。
本案經檢察官申心蓓到庭執行職務。
中    華    民    國    97    年    12    月    30    日
                  刑事第十三庭  審判長法  官  許泰誠
                                      法  官  陳君鳳
                                      法  官  張文俊
以上正本證明與原本無異。
如不服本判決應於收受送達後10日內向本院提出上訴書狀，並應
敘述具體理由；其未敘述上訴理由者，應於上訴期間屆滿後20日
內向本院補提理由書（均須按他造當事人之人數附繕）「切勿逕
送上級法院」。
                                      書記官  高菁菁
中    華    民    國    97    年    12    月    30    日
附表一
┌──┬─────────┬──────────────────────┐
│編號│犯罪事實內容      │ 主                                      文 │
├──┼─────────┼──────────────────────┤
│1   │犯罪事實欄一所示附│乙○○、高紳維共同行使偽造私文書，足以生損害│
│    │表二編號1、2之犯罪│於他人，乙○○處有期徒刑陸月，減為有期徒刑參│
│    │事實              │月，高紳維處有期徒刑肆月，減為有期徒刑貳月。│
├──┼─────────┼──────────────────────┤
│2   │犯罪事實欄一所示附│乙○○、高紳維共同行使偽造私文書，足以生損害│
│    │表二編號3、4、5、6│於他人，乙○○處有期徒刑陸月，減為有期徒刑參│
│    │之犯罪事實        │月，高紳維處有期徒刑肆月，減為有期徒刑貳月。│
│    │                  │如附表二編號5所示偽造之「賀建森」署名壹枚沒 │
│    │                  │收。                                        │
├──┼─────────┼──────────────────────┤
│3   │犯罪事實欄一所示附│乙○○、高紳維共同行使偽造私文書，足以生損害│
│    │表二編號7之犯罪事 │於他人，乙○○處有期徒刑陸月，減為有期徒刑參│
│    │實                │月，高紳維處有期徒刑肆月，減為有期徒刑貳月。│
├──┼─────────┼──────────────────────┤
│4   │犯罪事實欄一所示附│乙○○、高紳維共同行使偽造私文書，足以生損害│
│    │表二編號8之犯罪事 │於他人，乙○○處有期徒刑伍月，減為有期徒刑貳│
│    │實                │月又拾伍日，高紳維處有期徒刑參月，減為有期徒│
│    │                  │刑壹月又拾伍日。                            │
├──┼─────────┼──────────────────────┤
│5   │犯罪事實欄一所示附│乙○○、高紳維共同行使偽造私文書，足以生損害│
│    │表二編號9之犯罪事 │於他人，乙○○處有期徒刑陸月，減為有期徒刑參│
│    │實                │月，高紳維處有期徒刑肆月，減為有期徒刑貳月。│
│    │                  │如附表二編號9所示偽造之「賀建森」署名壹枚沒 │
│    │                  │收。                                        │
├──┼─────────┼──────────────────────┤
│6   │犯罪事實欄一所示附│乙○○、高紳維共同行使偽造私文書，足以生損害│
│    │表二編號10之犯罪事│於他人，乙○○處有期徒刑伍月，減為有期徒刑貳│
│    │實                │月又拾伍日，高紳維處有期徒刑參月，減為有期徒│
│    │                  │刑壹月又拾伍日。                            │
├──┼─────────┼──────────────────────┤
│7   │犯罪事實欄一所示附│乙○○、高紳維共同行使偽造私文書，足以生損害│
│    │表二編號11之犯罪事│於他人，乙○○處有期徒刑伍月，減為有期徒刑貳│
│    │實                │月又拾伍日，高紳維處有期徒刑參月，減為有期徒│
│    │                  │刑壹月又拾伍日。                            │
├──┼─────────┼──────────────────────┤
│8   │犯罪事實欄一所示附│乙○○、高紳維共同行使偽造私文書，足以生損害│
│    │表二編號12之犯罪事│於他人，乙○○處有期徒刑陸月，減為有期徒刑參│
│    │實                │月，高紳維處有期徒刑肆月，減為有期徒刑貳月。│
│    │                  │如附表二編號12所示偽造之「賀建森」署名壹枚沒│
│    │                  │收。                                        │
├──┼─────────┼──────────────────────┤
│9   │犯罪事實欄一所示附│乙○○、高紳維共同行使偽造私文書，足以生損害│
│    │表二編號13之犯罪事│於他人，乙○○處有期徒刑伍月，減為有期徒刑貳│
│    │實                │月又拾伍日，高紳維處有期徒刑參月，減為有期徒│
│    │                  │刑壹月又拾伍日。如附表二編號13所示偽造之「賀│
│    │                  │建森」署名壹枚沒收。                        │
└──┴─────────┴──────────────────────┘
附表二
 ┌──┬─────┬───────┬─────┬───────┬────┬──────┐
 │編號│高紳維製作│品          名│價額（均為│被告在訂購單或│送貨日期│被告是否在送│
 │    │訂購單或報│              │新臺幣）  │報價單上偽造簽│        │貨單上偽造賀│
 │    │價單之時間│              │          │名或盜用印章蓋│        │建森之簽名  │
 │    │          │              │          │用印文之手法  │        │            │
 ├──┼─────┼───────┼─────┼───────┼────┼──────┤
 │1   │95年7月31 │低階19吋彩色液│23萬280元 │盜用華夏技術學│95年7月 │無          │
 │    │日共同供應│晶顯示器30台等│          │院事務組總務處│31日    │            │
 │    │契約訂購單│              │          │之印章蓋用印文│        │            │
 │    │          │              │          │在訂購機關簽章│        │            │
 │    │          │              │          │欄上（96年度他│        │            │
 │    │          │              │          │字第6313號卷第│        │            │
 │    │          │              │          │4頁）         │        │            │
 ├──┼─────┼───────┼─────┼───────┼────┼──────┤
 │2   │95年7月31 │華碩筆記型電腦│73萬3,479 │盜用華夏技術學│同上    │無          │
 │    │日報價單  │共16台        │元        │院事務組總務處│        │            │
 │    │          │              │          │之印章蓋用印文│        │            │
 │    │          │              │          │在客戶簽章欄上│        │            │
 │    │          │              │          │（96年度他字第│        │            │
 │    │          │              │          │6313號卷第8頁 │        │            │
 │    │          │              │          │）            │        │            │
 ├──┼─────┼───────┼─────┼───────┼────┼──────┤
 │3   │95年8月2日│低階19吋彩色液│16萬8,872 │盜用華夏技術學│95年8月3│無          │
 │    │共同供應契│晶顯示器22台  │元        │院事務組總務處│日      │            │
 │    │約訂購單  │              │          │之印章蓋用印文│        │            │
 │    │          │              │          │在訂購機關簽章│        │            │
 │    │          │              │          │欄上（96年度他│        │            │
 │    │          │              │          │字第6313號卷第│        │            │
 │    │          │              │          │6頁）         │        │            │
 ├──┼─────┼───────┼─────┼───────┼────┼──────┤
 │4   │95年8月2日│華碩筆記型電腦│9萬4,580元│盜用華夏技術學│95年8月4│無          │
 │    │報價單    │共2台         │          │院事務組總務處│日      │            │
 │    │          │              │          │之印章蓋用印文│        │            │
 │    │          │              │          │在客戶簽章欄上│        │            │
 │    │          │              │          │（96年度他字第│        │            │
 │    │          │              │          │6313號卷第10頁│        │            │
 │    │          │              │          │）            │        │            │
 ├──┼─────┼───────┼─────┼───────┼────┼──────┤
 │5   │95年8月2日│華碩筆記型電腦│25萬5,000 │盜用華夏技術學│95年8月2│在聯強國際股│
 │    │報價單    │共6 台        │元        │院事務組總務處│日      │份有限公司該│
 │    │          │              │          │之印章蓋用印文│        │期日送貨單運│
 │    │          │              │          │在客戶簽章欄上│        │送人簽收欄上│
 │    │          │              │          │（96年度他字第│        │偽造「賀建森│
 │    │          │              │          │6313號卷第16頁│        │」之署名1枚 │
 │    │          │              │          │）            │        │（96年度他字│
 │    │          │              │          │              │        │第6313號卷第│
 │    │          │              │          │              │        │17頁背面）  │
 ├──┼─────┼───────┼─────┼───────┼────┼──────┤
 │6   │95年8月2日│華碩筆記型電腦│30萬1,816 │盜用華夏技術學│95年8月3│無          │
 │    │報價單    │共7台         │元        │院事務組總務處│日      │            │
 │    │          │              │          │之印章蓋用印文│        │            │
 │    │          │              │          │在客戶簽章欄上│        │            │
 │    │          │              │          │（96年度他字第│        │            │
 │    │          │              │          │6313號卷第18頁│        │            │
 │    │          │              │          │）            │        │            │
 ├──┼─────┼───────┼─────┼───────┼────┼──────┤
 │7   │95年8月7日│華碩筆記型電腦│67萬1,030 │盜用華夏技術學│送貨單缺│此部分事實從│
 │    │報價單    │共15台        │元        │院事務組總務處│漏，依本│有利於被告之│
 │    │          │              │          │之印章蓋用印文│件被告完│認定，並無偽│
 │    │          │              │          │在客戶簽章欄上│成內部送│造署名之情。│
 │    │          │              │          │（96年度他字第│件後立即│            │
 │    │          │              │          │6313號卷第12頁│取貨的程│            │
 │    │          │              │          │）            │序，並從│            │
 │    │          │              │          │              │有利於被│            │
 │    │          │              │          │              │告的事實│            │
 │    │          │              │          │              │認定，日│            │
 │    │          │              │          │              │期應為95│            │
 │    │          │              │          │              │年8月7日│            │
 │    │          │              │          │              │        │            │
 ├──┼─────┼───────┼─────┼───────┼────┼──────┤
 │8   │95年8月8日│IBM/LENOVO X60│30萬5,650 │盜用華夏技術學│95年8月9│無          │
 │    │報價單    │（1706A78）等 │元        │院事務組總務處│日      │            │
 │    │          │              │          │之印章蓋用印文│        │            │
 │    │          │              │          │在客戶簽章欄上│        │            │
 │    │          │              │          │（96年度他字第│        │            │
 │    │          │              │          │6313號卷第14頁│        │            │
 │    │          │              │          │）            │        │            │
 ├──┼─────┼───────┼─────┼───────┼────┼──────┤
 │9   │95年8月16 │華碩筆記型電腦│58萬1,239 │盜用華夏技術學│95年8 月│無          │
 │    │日報價單  │共13台        │元        │院事務組總務處│22日    │            │
 │    │          │              │          │之印章蓋用印文│        │            │
 │    │          │              │          │及偽簽「賀建森│        │            │
 │    │          │              │          │」之署名1枚在 │        │            │
 │    │          │              │          │客戶簽章欄上（│        │            │
 │    │          │              │          │96 年度他字第 │        │            │
 │    │          │              │          │6313 號卷第20 │        │            │
 │    │          │              │          │頁）          │        │            │
 ├──┼─────┼───────┼─────┼───────┼────┼──────┤
 │10  │95年8月24 │IBM/LENOVO T60│35萬1,700 │盜用華夏技術學│95年9 月│無          │
 │    │日報價單  │（2007－I4V ）│元        │院事務組總務處│1 日    │            │
 │    │          │等            │          │之印章蓋用印文│        │            │
 │    │          │              │          │在客戶簽章欄上│        │            │
 │    │          │              │          │（96年度他字第│        │            │
 │    │          │              │          │6313號卷第29頁│        │            │
 │    │          │              │          │）            │        │            │
 ├──┼─────┼───────┼─────┼───────┼────┼──────┤
 │11  │95年8月28 │華碩筆記型電腦│47萬3,289 │盜用華夏技術學│95年8 月│無          │
 │    │日報價單  │共6 台及IBM/LE│元        │院事務組總務處│31日    │            │
 │    │          │NOVO X60 （170│          │之印章蓋用印文│        │            │
 │    │          │6A78）等      │          │在客戶簽章欄上│        │            │
 │    │          │              │          │（96年度他字第│        │            │
 │    │          │              │          │6313號卷第24頁│        │            │
 │    │          │              │          │）            │        │            │
 ├──┼─────┼───────┼─────┼───────┼────┼──────┤
 │12  │95年9月1日│華碩筆記型電腦│91萬950元 │盜用華夏技術學│95年9 月│無          │
 │    │報價單    │共17台及IBM   │          │院事務組總務處│7 日    │            │
 │    │          │X60 1706－A78 │          │之印章蓋用印文│        │            │
 │    │          │等            │          │及偽簽「賀建森│        │            │
 │    │          │              │          │」之署名1枚在 │        │            │
 │    │          │              │          │客戶簽章欄上（│        │            │
 │    │          │              │          │96 年度他字第 │        │            │
 │    │          │              │          │6313 號卷第26 │        │            │
 │    │          │              │          │頁）          │        │            │
 ├──┼─────┼───────┼─────┼───────┼────┼──────┤
 │13  │95年9月5日│19吋彩色液晶顯│39萬5,200 │盜用華夏技術學│95年9 月│無          │
 │    │報價單    │示器52台      │元        │院事務組總務處│7 日    │            │
 │    │          │              │          │之印章蓋用印文│        │            │
 │    │          │              │          │及偽簽「賀建森│        │            │
 │    │          │              │          │」之署名1枚在 │        │            │
 │    │          │              │          │客戶簽章欄上（│        │            │
 │    │          │              │          │96年度他字第  │        │            │
 │    │          │              │          │6313號卷第22頁│        │            │
 └──┴─────┴───────┴─────┴───────┴────┴──────┘
附錄本案論罪科刑法條：
中華民國刑法第210條
偽造、變造私文書，足以生損害於公眾或他人者，處 5 年以下有
期徒刑。
中華民國刑法第215條
從事業務之人，明知為不實之事項，而登載於其業務上作成之文
書，足以生損害於公眾或他人者，處3年以下有期徒刑、拘役或5
百元以下罰金。
中華民國刑法第216條
行使第 210 條至第 215 條之文書者，依偽造、變造文書或登載
不實事項或使登載不實事項之規定處斷。
中華民國刑法第339條
意圖為自己或第三人不法之所有，以詐術使人將本人或第三人之
物交付者，處5年以下有期徒刑、拘役或科或併科1千元以下罰金
。
以前項方法得財產上不法之利益或使第三人得之者，亦同。
前二項之未遂犯罰之。


司法院資訊處製作；財團法人民間司法改革基金會備份。
